臺灣高等法院臺南分院刑事判決　　　 94年度交上易字第225號
上　訴　人
即　被　告　甲○○
選任辯護人　曾怡靜　律師
上列上訴人因過失傷害案件，不服臺灣臺南地方法院93年度交易
字第81號，中華民國94年3 月10日第一審判決（起訴案號：臺灣
臺南地方法院檢察署93年度偵字第10934 號），提起上訴，本院
判決如下：
    主  文
上訴駁回。
    事  實
一、甲○○前曾於民國九十年間因竊盜案件，經臺灣臺南地方法
    院判處有期徒刑八月確定，於九十一年二月二十八日執行完
    畢，仍不知警惕。甲○○考領有小型車駕駛執照，受僱於「
    寶生股份有限公司」擔任外務司機，平素以駕駛小貨車載運
    貨品為業，為從事駕駛業務之人。於九十二年九月二十日下
    午一時五分許，甲○○駕駛車牌號碼二Ｅ─九九四五號自小
    貨車，沿台南縣麻豆鎮縣一七六線由西向東方向行
    駛，行經該路十七點六公里處之設有閃光黃燈號誌交岔路口
    時，本應注意行經設有閃光黃燈號誌交岔路口，應減速慢行
    ，及行車速度應依標誌或標線之規定，無標誌或標線者，在
    市區道路時速不得超過五十公里，在郊外道路時速不得超過
    六十公里，而依當時之天候晴、日間自然光線、縣道、路面
    乾燥、無缺陷、亦無障礙物，並無不能注意之情事，詎甲○
    ○應注意、能注意，竟疏未注意行經設有閃光黃燈號誌交岔
    路口，非但未減速慢行，反在速限六十公里之道路上，以時
    速六十五公里之速度超速行駛，而貿然通過該路口。適有考
    領有重型機車駕駛執照之乙○○，於飲酒後血液中酒精濃度
    為一六一‧七ｍｇ＼ｄＬ（經換算為呼氣酒精測試值為每公
    升○‧八○八五毫克），騎乘車牌號碼ＷＤＰ─三八六號輕
    機車，沿上開縣道一七六線由東向西方向騎駛至該路口，原
    應注意汽車（含機車）駕駛人飲酒後其吐氣所含酒精濃度超
    過每公升○‧二五毫克以上者，不得駕車，及行駛至交岔路
    口，轉彎車應讓直行車先行，並依當時情形，客觀上亦無不
    能注意之情事，其能注意竟亦疏於酒後騎乘機車行至該處，
    及轉彎車應讓直行車先行，即貿然左轉往南騎駛，甲○○見
    狀煞避不及，致其所駕駛自小貨車車頭處撞及乙○○所騎乘
    機車之右側車身，乙○○因而人車倒地，並該自小貨車再撞
    擊停放在該處路旁之車牌號碼ＭＶＢ─八八五號重機車、車
    牌號碼Ｙ八─五八一五號自小貨車、及路旁許憲龍所經營之
    「佳金樹檳榔攤」，且該車牌號碼Ｙ八─五八一五號自小貨
    車再往前衝撞車牌號碼Ｓ四─六一四一號自小客車，造成乙
    ○○受有「第十胸椎骨折合併下肢癱瘓、雙側多根肋骨骨折
    、顱內出血」等重傷害，且造成車牌號碼ＷＤＰ─三八六號
    輕機車、車牌號碼ＭＶＢ─八八五號重機車均全毀，車牌號
    碼Ｙ八─五八一五號自小貨車後貨櫃門、前保險桿撞痕，車
    牌號碼Ｓ四─六一四一號自小客車後保險桿損壞、及「佳金
    樹檳榔攤」前店面、內部電視、電話、椅子等遭撞毀。車禍
    事故發生後，經台南縣警察局麻豆分局員警到場處理，在警
    員尚不知何人為肇事車輛之駕駛人前，甲○○即主動表示其
    為駕駛人並自首犯行，接受裁判。
二、案經乙○○訴請臺灣臺南地方法院檢察署檢察官偵查起訴。
    理  由
一、上開上訴人即被告甲○○係受僱於「寶生股份有限公司」擔
    任外務司機，平日以駕駛小貨車載運貨品為業，為從事駕駛
    業務之人，於上揭時、地駕車肇事，致告訴人乙○○受有如
    上之重傷害之事實，迭據上訴人即被告甲○○於警訊、偵查
    、原審中及本院審理時供承不諱，核與證人即告訴人乙○○
    於警訊及偵查中證述之情節大致相符，並證經人即「佳金樹
    檳榔攤」老闆許憲龍、證人即停放車牌號碼ＭＶＢ─八八五
    號重機車之陳建勝、證人即停放車牌號碼Ｙ八─五八一五號
    自小貨車之李信昌分別於警訊中證述屬實，且有道路交通事
    故現場圖、道路交通事故調查報告表(一)、(二)、事故現場照片
    二十二張等附卷可稽。
二、告訴人乙○○因本件車禍致受有如前述之重傷害，亦有高雄
    榮民總醫院診斷證明書三紙、健仁醫院診斷證明書一紙、告
    訴人乙○○之中華民國身心障礙手冊影本一紙、及高雄榮民
    總醫院九十三年十二月三十一日高總管字第○九三○○一四
    八○四號函暨所附病歷資料查詢函覆表及告訴人乙○○病歷
    資料影本乙份等在卷可憑，足見告訴人乙○○前開所受傷勢
    已達於身體有重大不治之重傷害程度。
三、又告訴人乙○○於事故發生後，經送新樓醫院麻豆分院診治
    時，抽血檢測，測得其血液中酒精濃度為一六一‧七ｍｇ＼
    ｄＬ（經換算為呼氣酒精測試值為每公升○‧八○八五毫克
    ），此有新樓醫院麻豆分院一般生化檢驗單一紙影本附卷可
    查。是此部分之事實，堪信為真實。
四、至被告辯稱：本件車禍事故，伊確有行經閃光黃燈號誌交岔
    路口，未減速慢行接近之過失，但伊認為並無超速之過失，
    至於當時時速多少，伊亦不知道，惟依汽車行駛距離及反應
    距離一覽表所示，時速四十公里，反應煞車距離為八‧三二
    公尺，而伊右後煞車痕為八‧一公尺，是伊之時速應未逾六
    十公里云云。然查：
    (一)被告於警訊中曾供稱：「（當時車速約幾公里？）車速約
      六十五公里左右」等語（見警卷第十七頁反面），並於原
      審準備程序時陳稱：‧‧本件車禍我確實有過失，因我行
      經閃光黃燈號誌路口沒有減速慢行，我當時行經該路口之
      前時速約六十幾公里‧‧」等語（見原審九十四年一月六
      日準備程序筆錄），且於原審審理中再供稱：「（問：在
      警訊偵查及本院訊問中所說的話是否實在？）我在警偵訊
      時說我的車速是六十幾公里，但當時我自己也不是很確定
      。其餘的陳述均實在」、「（問：既然自己都不確定自己
      時速多少，為何陳述自己的車速是六十幾公里？）『不答
      』」等情（見原審九十四年二月二十四日審判筆錄）；又
      參以被告所駕駛之自小貨車除撞擊告訴人乙○○所騎乘之
      機車外，並因車速過快致未能煞停（右後煞車痕八‧一公
      尺、右前煞車痕四‧八公尺），再撞擊停放在該處路旁之
      車牌號碼ＭＶＢ─八八五號重機車、車牌號碼Ｙ八─五八
      一五號自小貨車、及路旁許憲龍所經營之「佳金樹檳榔攤
      」，且該車牌號碼Ｙ八─五八一五號自小貨車再往前衝撞
      車牌號碼Ｓ四─六一四一號自小客車，而造成車牌號碼Ｗ
      ＤＰ─三八六號輕機車、車牌號碼ＭＶＢ─八八五號重機
      車均全毀，車牌號碼Ｙ八─五八一五號自小貨車後貨櫃門
      、前保險桿撞痕，車牌號碼Ｓ四─六一四一號自小客車後
      保險桿損壞、及「佳金樹檳榔攤」前店面、內部電視、電
      話、椅子等遭撞毀。準此，足認被告於九十二年九月二十
      日下午一時五分許，駕駛車牌號碼二Ｅ─九九四五號自小
      貨車，沿台南縣麻豆鎮縣一七六線由西向東方向
      行駛，行經該路十七點六公里處之設有閃光黃燈號誌交岔
      路口時，應係以時速六十五公里之高速超速行駛無疑。
    (二)至警方製作之道路交通事故現場圖，雖記載被告所駕駛之
      自小貨車撞擊後，在現場先留有右後煞車痕八‧一公尺、
      後再留下右前煞車痕四‧八公尺，固有道路交通事故現場
      圖附卷可稽。惟由現場圖所示，足認被告自小貨車在撞擊
      告訴人機車後，先留下右後煞車痕八‧一公尺，惟因無法
      煞停，再持續往前衝，且將告訴人機車往前推擠，致使告
      訴人機車亦留下刮地痕九‧二公尺，而被告自小貨車仍未
      因之停下，再留下右前煞車痕四‧八公尺，並衝撞路旁其
      他車輛檳榔攤後，方始停車等情，且右後煞車痕、右前煞
      車痕兩者間之距離，依圖面所示有四小段標示，除其中第
      二小段標示未標明外，有標明之距離分別為第一小段一‧
      八公尺、第三小段一‧七公尺、第四小段五公尺，即已標
      明者之距離已有八‧五公尺遠，因此，不得僅單獨憑被告
      汽車右後煞車痕八‧一公尺一項資料，據為推算被告肇事
      當時行車速度之基準，從而被告辯稱：參考汽車行駛距離
      及反應距離一覽表所示，其行車時速未逾六十公里乙節，
      應無可採。
五、被告另辯稱：依道路交通標誌標線號誌設置規則第210條第1
    項規定，當時行車路權應屬被告云云。因查被告自小貨車係
    由西向東行駛，告訴人機車則係由東向西行駛，兩者為對向
    行駛，因此兩者行駛至路口時，均為閃光黃燈，自無應依道
    路交通標誌標線號誌設置規則第210條第1項規定，判斷路權
    歸屬被告之餘地，被告此部分辯解，容有誤會，亦不足採。
    是故，被告事後翻前詞，所辯稱上開各情，應屬事後卸責之
    詞，無可採信。
六、按車輛行經設有閃光黃燈號誌路口，應減速接近，注意安全
    ，小心通過；行車速度應依標誌或標線之規定，無標誌或標
    線者，在市區道路時速不得超過五十公里，在郊外道路時速
    不得超過六十公里。道路交通標誌標線號誌設置規則第二百
    十一條第一項第一款、及道路交通安全規則第九十三條第一
    項第一款分別定有明文。被告於上揭時地駕車本應注意上開
    規定，且依當時情形，客觀上又無不能注意之情形，竟疏未
    注意行經設有閃光黃燈號誌路口，非但未減速慢行，反在速
    限六十公里之道路上，以時速六十五公里之速度超速行駛，
    而貿然通過該路口，致生本件車禍事故。復按汽車駕駛人飲
    酒後其吐氣所含酒精濃度超過每公升○．二五毫克以上者，
    不得駕車；汽車行駛至交岔路口，轉彎車應讓直行車先行；
    道路交通安全規則第一百十四條第二款及第一百零二條第一
    項第六款亦規定甚明。告訴人乙○○騎乘機車行經該處，亦
    疏未注意在飲酒後吐氣所含酒精濃度每公升已達○．八○八
    五毫克之情況下，仍貿然騎乘機車，及疏於注意轉彎車應讓
    直行車先行，即貿然左轉往南騎駛。是被告及告訴人乙○○
    本身均有違前開規定之注意義務，其二人均顯有過失甚明。
    況本件經送請台灣省台南區車輛行車事故鑑定委員會鑑定結
    果亦認為：「乙○○酒醉駕駛輕機車，行經設有閃光紅燈號
    誌肇事岔路口，轉彎車未讓直行車先行，為肇事主因。甲○
    ○駕駛小貨車，行經設有閃光黃燈號誌岔路口，超速行駛，
    未注意車前狀況，為肇事次因」，此有台灣省台南區車輛行
    車輛行車事故鑑定委員會南鑑字第九二一七六一號鑑定意見
    書在卷可參。
七、而告訴人乙○○確因本件車禍而受有前開重傷害，已如前述
    ，是被告之過失行為與告訴人乙○○之重傷害結果間，顯有
    相當因果關係。綜上所述，本件事證明確，被告上開犯行，
    已堪認定。至告訴人乙○○雖亦疏未注意酒後騎乘機車行經
    該處，及轉彎車應讓直行車先行，足認就本件車禍事故之發
    生亦有過失，然本件車禍既係被告之過失併合而發生，是被
    告前開過失之責究未能據此解免，附此說明。
八、查被告甲○○係以駕駛小貨車載運貨品為業，為從事駕駛業
    務之人，業據其陳明在卷，核其所為，係犯刑法第二百八十
    四條第二項後段之業務過失重傷害罪。被告前因竊盜案件，
    經臺灣臺南地方法院判處有期徒刑八月確定，於九十一年二
    月二十八日始執行完畢，有臺灣高等法院被告全國前案紀錄
    表可按，其於有期徒刑執行完畢後五年以內再犯有期徒刑以
    上之本罪，為累犯，依法加重其刑。其於肇事後犯罪未被發
    覺前，即向現場處理警員坦承肇事而自首，此為證人即員警
    黃宏申於偵查中證述明確，係對於未經發覺之犯罪自首而接
    受裁判，應依刑法第六十二條前段規定減輕其刑，並依法先
    加後減之。
九、原審法院適用刑法第二百八十四條第二項後段、第四十一條
    第一項前段、第六十二條前段、第四十七條、罰金罰鍰提高
    標準條例第一條前段、第二條，審酌被告之品行，為職業駕
    駛人，自應負有高度之注意義務，未注意相關交通安全之規
    定，以致肇事，造成告訴人受有重傷害，惟本件車禍肇事主
    因係告訴人乙○○酒後及未注意轉彎車應讓直行車先行所致
    ，被告之過失程度較輕，迄今尚未與告訴人達成民事和解，
    及犯後態度等一切情狀，量處有期徒刑六月，並諭知易科罰
    金之折算標準，認事用法俱無不合，量刑亦稱妥適，被告上
    訴意旨謂量刑過重，指摘原判決不當，並無可取，為無理由
    ，應予駁回。
據上論結，應依刑事訴訟法第368條，判決如主文。
本案經檢察官羅清溪到庭執行職務。
中　　華　　民　　國　　94　　年　　5 　　月　　31　　日
              刑事第三庭  審判長法　官   陳義仲
                                法　官   楊子莊
                                法　官   陳顯榮
以上正本證明與原本無異。
不得上訴。
　　　　　　　　　　　　　　　　書記官   陳明芬
中　　華　　民　　國　　94　　年　　5 　　月　　31　　日
附錄本案論罪科刑法條全文：
刑法第二百八十四條第二項：
  從事業務之人，因業務上之過失傷害人者，處一年以下有期徒
  刑、拘役或一千元以下罰金，致重傷者，處三年以下有期徒刑
  、拘役或二千元以下罰金。
